【裁判字號】    95,簡上,223
【裁判日期】    950811
【裁判案由】    竊盜
【裁判全文】
臺灣板橋地方法院刑事判決             95年度簡上字第223號
上  訴  人  甲○○
即  被  告
上列上訴人即被告因竊盜案件，不服本院簡易庭九十四年度簡字
第六０六三號，中華民國九十五年二月二十日第一審刑事簡易判
決（聲請簡易判決處刑案號：九十四年度速偵字第一六七九號；
及移送併辦案號，九十五年度偵字第八八六號），提起上訴，本
院判決如下︰
    主  文
上訴駁回。
    事  實
一、甲○○前於民國九十三年間因違反毒品危害防制條例案件，
    經本院於九十三年四月二十一日以九十三年度訴字第三六五
    號判決判處有期徒刑八月確定，甫於九十四年一月二十三日
    執行完畢。詎猶不知悔改，復基於意圖為自己不法所有之概
    括犯意，連續為下列竊盜行為：
(一)、於九十四年十二月九日十三時五十五分許，騎乘車號ＲＹＰ
    ─六二六號輕型機車四處閒逛，行經臺北縣樹林市○○街一
    七九號前，見李金聰等人忙於施工，而楊永梁所有，李金聰
    保管，放置於車號六Ｈ─一八七號自用大貨車上之ＰＶＣ六
    ０平方厘米風雨電纜線（約四０公尺長，價值約新台幣【下
    同】二千八百元），無人看顧，認為有機可趁，徒手竊取該
    電纜線後置於其所騎乘之上開輕型機車腳踏板上，得手後欲
    離開時，適為李金聰當場發覺，乃報警處理。
(二)、於九十四年十二月三十日十三時三十五分許，騎乘上開機車
    四處找尋行竊目標，行經在臺北縣板橋市○○街一０三巷五
    號對面露天停車場，見停車場內無人，而管制停車場之電動
    遙控門恰好未關之際，進入該停車場內，以徒手搬運之方式
    ，竊取乙○○所有置放於停車場內之白鐵製金屬爐架一個，
    價值約一千二百元，得手後置於其騎乘之輕型機車腳踏板上
    離去，為警於同日十三時四十分許在臺北縣板橋市○○街一
    ０一號前見其形跡可疑而查獲。
二、案經臺北縣政府警察局樹林分局報告臺灣板橋地方法院檢察
    署檢察官偵查後聲請以簡易判決處刑，暨臺北縣政府警察局
    板橋分局報告同署檢察官偵查後移送併辦。
    理  由
一、訊據被告甲○○對於前揭事實一、(一)之竊盜犯行坦承不諱，
    核與被害人李金聰於警詢中之指述情節相符合，復有照片四
    幀、臺北縣政府警察局樹林分局搜索、扣押筆錄、扣押物品
    目錄表、贓物認領保管單各一紙附卷可暨，足證被告自白與
    事實相符合。雖被告矢口否認有事實一、(二)之竊盜犯行，辯
    稱：伊平日以收廢鐵維生，被查獲之白鐵，係別人丟棄在該
    處，因為佔據車位，該車位的車主說是廢棄物，要伊把它撿
    走。伊沒有竊取白鐵云云。惟查：事實一、(二)之事實，業據
    被告於警詢中自白不諱，供稱：「當時因我以拾荒為生，四
    處找可賣錢物品，我發現在門旁有一個白鐵的物品，就順手
    把他拿走放在機車上面後，被巡邏員警發現，就被帶回派出
    所。」、「（警方當場所查扣之白鐵製金屬爐架一個，是你
    所竊之物品？）是的。」、「（你何時、地竊取被害人黃得
    勝所有之白鐵製金屬爐架一個？）九十四年十二月三十日十
    三時三十五分左右，在板橋市○○街一０三巷內所竊得。當
    時我發現該地點有一個白鐵的物品，就順手把它拿走。」等
    語（見臺灣板橋地方法院檢察署九十五年度偵字第八八六號
    偵查卷第八頁），且經被害人乙○○於警詢中陳稱：「（白
    鐵製金屬爐架）置放於金門街一０三巷五號對面停車場內，
    該停車場有裝置電動遙控門，要出入該處需向停車場地主租
    賃車位，該處是我向停車場地主所租賃，平時都置放一些擺
    攤用之雜物，該白鐵製金屬爐架是我擺攤賣水煎包用之爐架
    」等語（見上開偵查卷第十一頁）。此外，復有現場照片三
    幀、臺北縣政府警察局板橋分局搜索、扣押筆錄、扣押物品
    目錄表、贓物認領保管單各一紙在卷可稽。而被告於本院審
    理中雖翻異前詞，改以上詞置辯，惟並未提出該車位之車主
    年籍資料以供本院查證，所辯顯係事後卸責之詞，委不可採
    。本案事證明確，被告竊盜犯行均堪認定，應予依法論處。
二、查被告行為後，刑法業於九十四年二月二日修正公布，並自
    九十五年七月一日起生效施行；另刑法施行法亦於九十五年
    六月十四日增訂該法第一條之一規定，並自九十五年七月一
    日施行。其中修正後刑法第二條之規定，乃係關於新舊法比
    較適用之準據法，其本身無關行為可罰性要件之變更，故於
    九十五年七月一日刑法修正施行後，如有涉及比較新舊法之
    問題，即應逕依修正後刑法第二條第一項規定，為「從舊從
    輕」之比較（最高法院九十五年度第八次刑事庭會議決議意
    旨參照）。經查：
(一)、刑法第三百二十條第一項之竊盜罪，法定刑為五年以下有期
    徒刑、拘役或科五百元以下罰金，雖未修正，然修正後刑法
    施行法增訂第一條之一規定：「中華民國九十四年一月七日
    刑法修正施行後，刑法分則編所定罰金之貨幣單位為新臺幣
    。九十四年一月七日刑法修正時，刑法分則編未修正之條文
    定有罰金者，自九十四年一月七日刑法修正施行後，就其所
    定數額提高為三十倍。但七十二年六月二十六日至九十四年
    一月七日新增或修正之條文，就其所定數額提高為三倍」，
    另刑法第三十三條第五款修正為：「主刑之種類如下：五、
    罰金：新臺幣一千元以上，以百元計算之」，是依修正後之
    法律，刑法第三百二十條第一項竊盜罪所得科處之罰金刑最
    高為新臺幣一萬五千元、最低為新臺幣一千元；然依被告行
    為時之刑罰法律，即罰金罰鍰提高標準條例第一條前段規定
    之提高倍數十倍及修正前刑法第三十三條第五款規定之罰金
    最低額一元計算，該罪之罰金刑最高為銀元五千元，最低額
    為銀元一元，若換算為新臺幣，最高額雖與新法同為新臺幣
    一萬五千元，然最低額僅為新臺幣三元。因此，比較上述修
    正前、後之刑罰法律，自以被告行為時關於科處罰金刑之法
    律較有利於被告。
(二)、刑法第五十六條連續犯之規定，亦於九十四年一月七日修正
    公布刪除，並於九十五年七月一日施行，則被告之犯行，因
    行為後刑法業已刪除連續犯之規定，此刪除雖非犯罪構成要
    件之變更，但顯已影響行為人刑罰之法律效果，自屬法律有
    變更，並以被告之行為時法律即舊法論以連續犯，較有利於
    被告。
(三)、再刑法第四十七條有關累犯之規定，亦經修正，經比較修正
    前、後該條之規定，可知修正前有關累犯之成立，不以再犯
    之罪係故意犯罪為限，然修正後之規定，則以再犯故意犯為
    成立累犯之要件。換言之，若被告再犯者係故意犯罪，則修
    正前、後之規定，均成立累犯，適用修正前之規定，對於被
    告並無不利。
(四)、又刑法第四十一條易科罰金折算標準部分，查修正前刑法第
    四十一條第一項前段規定：「犯最重本刑為五年以下有期徒
    刑之刑之罪，而受六個月以下有期徒刑或拘役之宣告，因身
    體、教育、職業、家庭之關係或其他正當理由，執行顯有困
    難者，得以一元以上三元以下折算一日，易科罰金」；而刑
    法修正施行前之易科罰金折算標準，修正前罰金罰鍰提高標
    準條例第二條前段規定（九十五年五月十七日修正刪除，九
    十五年七月一日施行），就其原定數額提高為一百倍折算一
    日，則刑法修正施行前易科罰金折算標準，應以銀元三百元
    （即新臺幣九百元）折算一日；而修正後刑法第四十一條第
    一項前段規定：「犯最重本刑為五年以下有期徒刑以下之罪
    ，而受六個月以下有期徒刑或拘役之宣告者，得以新臺幣一
    千元、二千元或三千元折算一日，易科罰金」，以修正前之
    規定，較有利於被告。
(五)、綜合上述各條文修正前後之比較後，適用修正後之刑法及刑
    法施行法等相關法律規定並未對被告更為有利，揆諸前揭刑
    法第二條第一項前段規定，即應適用修正前之刑法相關規定
    及罰金罰鍰提高標準條例第一條等規定。
三、核被告甲○○所為，係犯刑法第三百二十條第一項之竊盜罪
    。被告先後二次竊盜犯行，時間緊接、手法相同，而觸犯同
    一罪名，顯係基於概括犯意為之，為連續犯，應依修正前刑
    法第五十六條之規定，僅論以一罪，並加重其刑。檢察官聲
    請移送併辦部分，與本案聲請簡易判決處刑部分，有連續犯
    之裁判上一罪關係，為聲請簡易判決處刑效力所及，本院自
    應一併審究，附此敘明。末查被告有如事實欄所載之論罪科
    刑及執行情形，有臺灣高等法院被告前案紀錄表一份在卷足
    憑，其於有期徒刑執行完畢後五年內，再犯本案有期徒刑以
    上之罪，為累犯，應依修正前之刑法第四十七條之規定遞加
    重其刑。原審以被告犯行明確，依刑事訴訟法第四百四十九
    條第一項前段、第三項、第四百五十四條第一項，刑法第五
    十六條、第三百二十條第一項、第四十七條、第四十一條第
    一項前段，罰金罰鍰提高標準條例第一條前段、第二條判處
    被告有期徒刑五月，如易科罰金，以三百元折算一日，其認
    事用法均無違誤，量刑亦屬正當，應予維持。被告上訴恣指
    原審判決不當而請求撤銷原審判決，為無理由，應予駁回其
    上訴。又行為後法律有變更者，依修正前刑法第二條第一項
    之規定，以適用裁判時法為原則，如行為時法有利於行為人
    ，則例外適用行為時法；依修正後刑法第二條第一項規定，
    以適用行為時法為原則，惟如裁判時法有利於行為人，則例
    外的適用裁判時法。以往實務見解，認原判決未及比較適用
    新舊法時，上訴後，雖比較結果以舊法有利於行為人，而原
    判決別無其他撤銷事由，仍應由本院第二審以此為由撤銷改
    判。惟修正後之規定係以適用行為時法為原則，因此原判決
    雖未及此比較適用，然上訴本院第二審後，經比較新舊法，
    行為後之法律並非較有利於行為人，仍應適用行為時法，則
    原判決適用行為時法即無不當，自不構成撤銷之事由，本件
    被告所犯上開之罪，經比較新舊法結果，應適用舊法之連續
    犯、累犯、罰金刑、易科罰金之折算標準規定，此與原判決
    適用之法律相同，則原判決適用行為時法即無不當，雖未及
    比較新舊法之適用，自不構成撤銷之事由，附此敘明。
四、被告甲○○於審理期日經合法傳喚，無正當理由不到庭，爰
    不待其陳述，逕為判決，附此敘明。
據上論斷，應依刑事訴訟法第四百五十五條之一第一項、第三項
、第三百六十八條、第三百七十一條，判決如主文。
本案經檢察官朱學瑛到庭執行職務。
中    華    民    國    95    年    8     月    11    日
               刑事第十四庭 審判長 法  官  黎錦福
                                   法  官  饒金鳳
                                   法  官  曾正耀
以上正本證明與原本無異。
不得上訴。
                                   書記官  陳淑怡
中    華    民    國    95    年    8     月    11    日


司法院資訊處製作；財團法人民間司法改革基金會備份。
